臺灣高等法院刑事判決
108年度上易字第2342號
上  訴  人  
即  被  告  張博鈞  


上列上訴人因詐欺案件，不服臺灣新北地方法院108年度審易字
第1783號，中華民國108年10月7日第一審判決（起訴案號：臺灣
新北地方檢察署108年度偵字第9064號），提起上訴，本院判決
如下：
    主  文
上訴駁回。
    事  實
張博鈞自民國107年9月21日起，與姓名年籍不詳、自稱「陳志遠
」之成年人共同進行詐欺行為，分工模式係由「陳志遠」將所掌
控之金融帳戶提款卡及密碼交付張博鈞後，再由「陳志遠」以電
話詐騙被害人，並指示張博鈞持上開提款卡至自動櫃員機提領被
害人匯入之詐騙款項，領回款項另依指示放置在指定處所，由「
陳志遠」嗣後前往拿取，張博鈞則可獲取詐騙款項之2.5%作為報
酬。嗣張博鈞、「陳志遠」共同意圖為自己不法之所有，基於詐
欺取財之犯意聯絡，由「陳志遠」撥打電話予沈美秀，假冒係沈
美秀之親屬，並佯稱急需用錢，隔天馬上償還云云，致沈美秀陷
於錯誤，依其指示於107年10月2日14時27分許，在臺灣銀行北投
分行匯款新臺幣(下同)20萬元至案外人許詠慈所申辦渣打銀行竹
東分行帳號000000000000號帳戶中。張博鈞旋於如附表所示之時
間、地點，接續自上開帳戶中將前揭詐騙款項提領一空，所得款
項依前述方式交付「陳志遠」，並從中取得5,000元之報酬。
    理  由
一、當事人對於本院作為得心證依據之被告以外之人於審判外陳
    述，經本院審理時逐項提示，均同意作為證據，本院審酌各
    項證據作成時之狀況，認為並無不可信或不適當之情事，依
    刑事訴訟法第159條之5第1項規定，均有證據能力。
二、上開事實，業據上訴人即被告張博鈞於警詢、偵查、原審及
    本院審理中坦承不諱(偵卷第8至14、77、78頁，原審卷第51
    至52、84、91頁，本院卷第64頁)，核與告訴人沈美秀於警
    詢中之指述相符(偵卷第33至35頁)，並有監視器錄影畫面翻
    拍照片、臺灣銀行北投分行107年10月2日匯款申請書回條聯
    影本、渣打銀行帳戶交易往來明細、渣打銀行108年7月10日
    回函檢附客戶許詠慈帳戶基本資料查詢暨活期性存款結清帳
    戶明細查詢存卷可參（偵卷第17、21至25、39頁，原審卷第
    43至46頁），足認被告前開任意性自白與事實相符，應堪採
    信。被告固於本院審理中否認有取得5,000元之報酬，惟其
    於原審審理中已坦承有獲得提領金額之2.5%為報酬(原審卷
    第84頁)，而被告提領金額共計20萬元，可認其所得報酬為5
    ,000元(20萬元x2.5%=5,000元)，嗣經原判決就被告犯罪所
    得5,000元宣告沒收，被告乃於本院審理中改稱並未取得報
    酬，顯係推諉卸責之詞，委無足採。本案事證明確，被告犯
    行洵堪認定，應依法論科。
三、核被告所為，係犯刑法第339條第1項之詐欺取財罪。被告於
    附表所示時間提領款項之犯行，係於密接時地為之，且侵害
    同一告訴人之財產法益，各行為之獨立性極為薄弱，依一般
    社會觀念，在時間差距上難以強行分開，在刑法評價上，以
    視為數個舉動接續施行，合為包括一行為予以評價，較為合
    理，應論以接續犯之一罪。被告與「陳志遠」間，有犯意聯
    絡及行為分擔，應論以共同正犯。
四、原審以被告罪證明確，適用刑法第339條第1項、第28條、第
    41條第1項、第38條之1第1項前段、第3項規定，並審酌被告
    案發時期正值氣力強健之青年階段，於智識程度或社會歷練
    上並無顯然低下或欠缺之情狀，竟不思付出自身技藝或勞力
    ，循正途賺取生活所需之錢財，反而與他人共同實行詐欺行
    為，造成告訴人之財產嚴重受損，手段惡劣，兼衡詐騙之金
    額非微，併考量被告在本案犯罪中所扮演之角色及參與犯罪
    之程度，係負責接收「陳志遠」指示而收取提款卡及提領款
    項，犯後始終坦承犯行，態度勉可，迄今未賠償告訴人所受
    損失，暨被告之素行、高職畢業之教育程度、曾做過超商營
    業員及捷運保全工作、獨居、未婚無子女之家庭經濟狀況，
    及其犯罪之動機、目的、手段等一切情狀，量處有期徒刑4
    月，並諭知易科罰金之折算標準。另說明：被告與「陳志遠
    」共同實行本件詐欺犯行，雖曾提領如附表所示之全部款項
    （20萬元），然尚無確切事證顯示其為詐騙案件之主導者，
    甚至保有全部或大部分之犯罪所得，且依被告自述之分工狀
    態，其實際取得之報酬為5,000元(20萬元×2.5%＝5,000 元)
    之情，業據被告於偵查及原審審理時供承在卷（偵卷第78頁
    ，原審卷第84頁），是本案僅就被告實際取得之上開報酬，
    依刑法第38條之1第1項前段、第3項規定諭知沒收，於全部
    或一部不能沒收或不宜執行沒收時，追徵其價額。核其認事
    用法俱無違誤，量刑及沒收尚屬允當。又量刑輕重，係屬法
    院得依職權自由裁量之事項，苟其量刑已以行為人之責任為
    基礎，並斟酌刑法第57條各款所列情狀，而未逾越法定刑度
    或有濫用權限情事，即不得任意指為違法。原審已就被告之
    量刑刑度詳為審酌如上，其量刑既未逾越法定刑度，亦未濫
    用自由裁量之權限，自難認有何不當。被告上訴固請求與告
    訴人和解，惟告訴人經本院傳喚並未到庭，且被告迄今仍未
    與告訴人達成和解，量刑基礎既無不同，自無從為被告有利
    之認定。至被告請求將本案與他案合併執行，核屬裁判確定
    後聲請定執行刑之範疇，被告據此提出上訴，亦無理由，應
    予駁回。
據上論斷，應依刑事訴訟法第368條，判決如主文。
本案經檢察官陳佳秀到庭執行職務。
中　　華　　民　　國   109    年     1    月    14    日
                  刑事第二十五庭 審判長法  官 宋松璟
                                       法  官 陳彥年
                                       法  官 文家倩
以上正本證明與原本無異。
不得上訴。
                                       書記官 桑子樑
中　　華　　民　　國   109    年     1    月    14    日
附錄本案論罪科刑法條：
中華民國刑法第339條
（普通詐欺罪）
意圖為自己或第三人不法之所有，以詐術使人將本人或第三人之
物交付者，處 5 年以下有期徒刑、拘役或科或併科 50 萬元以
下罰金。
以前項方法得財產上不法之利益或使第三人得之者，亦同。
前二項之未遂犯罰之。
附表
編號 提款地點 提款時間 提款金額 1 新北市○○區○○路0段000號之台北富邦銀行土城分行 107年10月2日15時15分許 2萬元   同日15時16分許 2萬元   同日15時17分許 2萬元   同日15時18分許 2萬元   同日15時19分許 2萬元 2 新北市○○區○○路0段000號之元大銀行土城分行 同日15時28分許 2萬元   同日15時29分許 2萬元 3 新北市○○區○○路0段000號之中華郵政貨饒郵局 同日15時33分許 2萬元   同日15時34分許 2萬元   同日15時35分許 2萬元